【裁判字號】    90,自緝,26
【裁判日期】    900820
【裁判案由】    侵占
【裁判全文】
臺灣板橋地方法院刑事判決                            九十年度自緝字第二六號
    自  訴  人  甲○○
    代  理  人  諶憶文
    被      告  乙○○
右列被告因侵占案件，經自訴人提起自訴，本院判決如左：
    主  文
乙○○意圖為自己不法之所有，而侵占自己持有他人之物，處有期徒刑伍月，如易科
罰金以佰元折算壹日。
    事  實
一、乙○○前於民國八十四年間因竊盜案，經臺灣新竹地方法院判處有期徒刑一年、
    緩刑三年確定，猶未檢束言行，復於八十五年一月二十七日在臺北縣板橋市○○
    路○段五九號處，以其兄黃路加為連帶保證人，租期自是日起至八十六年十月二
    十七日止，每日租金新臺幣（下同）九百元，每十天繳租一次，逾期視同違約，
    出租人得逕索回車輛之條件，與甲○○訂定租賃合約，向其承租牌照ＥＦ─四九
    九號汽車營業。詎乙○○自八十六年九月間起未再繳租，於租期屆滿後即八十六
    年十月底之某日，竟意圖為自己不法之所有，決意俟有錢時再還車，而在臺北縣
    境內某處，易其持有之前開汽車為所有，將該車侵占入己，續為營運使用，迭經
    甲○○催索無果。嗣乙○○於八十七年四月二十二日駕駛ＥＦ─四九九汽車在臺
    北縣新莊市○○路發生車禍，乃通知黃路加趕來處理後先行離去，甲○○經轉知
    始前來取回車輛。
二、案經甲○○提起自訴。
    理  由
一、訊據被告乙○○就伊於八十五年元月二十七日以前揭條件向甲○○租用牌照ＥＦ
    ─四九九號汽車在臺北縣、市營業，自八十六年九月間起未再繳租，嗣於八十七
    年四月二十二日駕駛該車在臺北縣新莊市○○路肇事，始通知其兄黃路加趕來處
    理，再由甲○○取回車輛等情固不諱言；然矢口否認侵占，辯稱：黃路加僅轉告
    應速繳租，伊未受出租人通知或收到存證信函，不知出租人欲索還車輛，且伊配
    偶患有精神分裂症，每十天之醫藥費高達二、三千元，加上子女之生活費，每月
    需款四、五萬元，全賴伊駕車謀生，始無法繳租還車，絕無侵占之意云云。惟查
    ，右揭事實業據自訴人甲○○及其代理人諶憶文指訴綦詳，被告以黃路加為保證
    人承租前開車輛後自八十六年九月起不再付租，其間並遷離原住所，迄於八十七
    年四月二十二日在新莊市發生車禍始通知黃路加趕來處理，繼由出租人前往取回
    車輛等情，亦經黃路加到庭供明（見本院八十七年度自字第一四一號卷八十七年
    十月一日訊問筆錄），並有營業小客車租賃合約、存證信函影本各一紙在卷可稽
    ；而被告逾期未繳車租，出租人既得依約終止租賃關係，復曾透過黃路加催繳，
    衡情被告就出租人急欲索還車輛，當無不知之理；參以被告供稱：「八十五年一
    月二十七號租車時，我住在三重市○○○路一七二巷二十五號那裡，：：我是承
    租車子一年之後我才搬家的，：：我變更地址沒有告訴車行，：：後來我知道租
    期已經屆滿了。：：（八十七年四月二十二號車子，在新莊市○○路發生車禍？
    ）是的，當時車子是我開的，：：當時我通緝案件在，所以我先離開，才叫黃路
    加留下來處理，：：我只是跟車行說錢是否可以慢慢還，但沒有談到租期的事情
    。：：我們沒有達成緩期清償的協議，發生車禍之前車行沒有同意我延期還車，
    因為都沒有講，之前車行就我跟聯絡說租期到了，車行也提起說叫我車子要還，
    ：：當時我太太患有精神分裂症，而且我四個小孩都很小，需要開車謀生，並不
    是有其他不能還車的原因。：：（從沒有繼續繳租之後，何時開始想說有錢再慢
    慢還錢，並把車子還給車行？）租期屆滿之後我這樣子想的，當時我住在內湖那
    裡，我是在內湖的時候想說有錢再慢慢還及還車的，我是因為要繼續謀生養家才
    沒有辦法還車，不是因為車子被偷或被搶才無法還車，我從開始沒有還錢之後，
    都沒有讓自訴人找到，是因為我當時有一個竊盜案件在通緝，：：所以我才都不
    敢出面，：：那時我都四處跑沒有固定住所。（在內湖決定說等到有錢再還車，
    這段時間都在何處跑車？）都在臺北縣、市跑車，關於還錢及還車的問題我是跑
    車的時候所想的，當時我住德銘商專附近的違章建築那裡，從三重搬離之後實際
    上我沒有搬回南投去住，這裡沒有門牌，當時車行不知道這個地點，我決定說有
    錢再把車子還回去是我自己決定的，：：但我知道車行急於找回車子」（見本院
    九十年八月六日訊問筆錄），可見被告駕車營運扣除油錢後每日淨利尚約二千元
    ，非無力繳租，至其家小需其駕車賺錢度日，究不能強令出租人犧牲其財產收益
    為代價，即非得以拒絕付租、還車之正當事由，且被告早知出租人急欲索回車輛
    ，竟不續付租金，亦未出面洽商解決之道，即避就他去，足證其於八十六年十月
    底某日在臺北縣境內營運，決意待來日有錢再還車時，即有排除權利人自為管領
    支配，而有變易其持有之前開車輛為所有之不法所有意圖甚明，所辯毋乃卸責之
    詞，不足採信。是本件事證明確，被告之犯行堪以認定，應依法論科。
二、核被告所為係犯刑法第三百三十五條第一項之侵占罪；其行為後刑法第四十一條
    就得易科罰金之罪，業於九十年一月十日修正公布為「犯最重本刑為五年以下有
    期徒刑之罪」，於同年月十二日生效，經比較結果，依刑法第二條第一項前段之
    規定，自應適用裁判時之新法於被告為最有利。茲被告前於八十四年、八十七間
    因竊盜案，分別經臺灣新竹地方法院及臺灣士林地方法院判處有期徒刑一年、緩
    刑三年及有期徒刑七月確定，有臺灣高等法院檢察署刑案紀錄簡覆表可考，並自
    承迄未返還欠租；爰審酌其品性、犯罪之動機、目的、手段、所生危害及其犯後
    態度等一切情狀，量處如主文所示之刑，並諭知易科罰金之折算標準，資以懲儆
    。
據上論斷，應依刑事訴訟法第三百四十三條、第二百九十九條第一項前段，刑法第三
百三十五條第一項、第二條第一項前段、修正後第四十一條第一項前段，罰金罰鍰提
高標準條例第一條前段、第二條，判決如主文。
中      華      民      國    九十      年      八      月     二十     日
                                      臺灣板橋地方法院刑事第五庭
                                          法  官  周建興
右正本證明與原本無異。
如不服本判決，應於判決送達後十日內，向本院提出上訴狀。
                                          書記官  許清秋
中      華      民      國    九十      年      八      月     二十三   日
刑法第三百三十五條
意圖為自己或第三人不法之所有，而侵占自己持有他人之物者，處五年以下有期徒刑
、拘役或併科一千元以下罰金。
前項之未遂犯罰之。


司法院資訊處製作；財團法人民間司法改革基金會備份。
